臺灣嘉義地方法院刑事判決　　　　　　 96年度交易字第119號
公　訴　人　臺灣嘉義地方法院檢察署檢察官
被　　　告　乙○○
上列被告因過失傷害案件，經檢察官提起公訴（96年度偵字第22
75號），被告於本院行準備程序時就犯罪事實為有罪之陳述，經
本院合議庭裁定適用簡式審判程序，判決如下：
    主  文
乙○○因過失傷害人，處有期徒刑月，如易科罰金，以新台幣
壹仟元折算壹日。減為有期徒刑壹月又拾伍日，如易科罰金，以
新台幣壹仟元折算壹日。
    事  實
一、乙○○於民國96年2 月11日上午，駕駛車牌號碼B9─5236號
    自用小客車，沿嘉義縣朴子市○○○道，由東往西方向行駛
    ，於同日中午12時42分許，行經上開路段與太子大道交岔口
    時，其原應注意車輛行駛時之車前狀況，並隨時採取必要之
    安全措施，且行經設有閃光黃燈號誌之交岔路口，應減速接
    近，小心通過，而依當時天候晴，路面乾燥、無缺陷、無障
    礙物，視距良好，又無不能注意之情事，其竟未減速，仍以
    時速近50公里之速度通過該路口，適有甲○騎乘車牌號碼LV
    S ─173 號重型機車，沿上開太子大道，由南往北方向行駛
    至該交岔路口處，亦疏未注意車輛行駛時，駕駛人應注意車
    前狀況，且行經設有閃光紅燈號誌之交岔路口，應減速接近
    ，先停止於交岔路口前，讓直行車優先通行後認為安全時，
    方得續行，即逕行駛入上開交岔路口，乙○○所駕駛之前開
    車輛前方保險桿遂撞及甲○所騎乘之上開重型機車右側車身
    ，甲○因而人車倒地，受有右足蹠骨骨折併關節脫臼、右足
    壓砸傷併皮膚壞死及左足撕裂傷等傷害。乙○○肇事後打電
    話報警，並停留現場，於警員據報前往處理時，對於未發覺
    之犯罪，主動向警員告知其係駕車肇事者，表明願接受裁判
    。
二、案經乙○○自首及甲○訴由嘉義縣警察局朴子分局報請臺灣
    嘉義地方法院檢察署檢察官偵查起訴。
    理  由
一、本件被告所涉犯者為刑法第284 條第1 項前段，非死刑、無
    期徒刑、最輕本刑為3 年以上有期徒刑之罪或高等法院管轄
    第一審案件。本院行準備程序時，被告就被訴事實為有罪之
    陳述，經告知簡式審判程序之旨，並聽取檢察官及被告之意
    見後，本院爰依刑事訴訟法第273 條之1 第1 項裁定由受命
    法官獨任進行簡式審判程序。故本件簡式審判程序之證據調
    查，依刑事訴訟法第273 條之2 之規定，不受同法第159 條
    第1 項、第161 條之2 、第161 條之3 、第163 條之1 及第
    164 條至第170 條規定之限制，合先敘明。
二、訊據被告對於上開犯罪事實坦承不諱，並經告訴人甲○於警
    詢及指查中證述綦詳（見警卷第7 至8 頁、偵卷第6 至7 頁
    ），復有嘉義縣警察局朴子分局製作之道路交通事故現場圖
    、道路交通事故調查報告表（一）、（二）及現場照片10幀
    （見警卷第10至17頁）在卷可稽；而告訴人甲○確因本件車
    禍受有右足蹠骨骨折併關節脫臼、右足壓砸傷併皮膚壞死及
    左足撕裂傷等傷害，亦有長庚紀念醫院出具之診斷證明書1
    份附卷可憑（見警卷第20頁），足認被告之自白與事實相符
    ，其於前揭時、地與告訴人騎乘機車發生踫撞，致告訴人受
    有上開傷害等情，即堪認定。
三、按：（一）汽車行駛時，駕駛人應注意車前狀況，並隨時採
    取必要之安全措施；（二）行車速度，依速限標誌或標線之
    規定，無標誌或標線而劃設有車道線或行車分向線之道路，
    行車時速不得超過50公里；（三）汽車行駛至交岔路口，其
    行進應遵守燈光號誌之指示，閃光黃燈表示「警告」，車輛
    行經閃光黃燈號誌交岔路口，應減速接近，注意安全，小心
    通過。道路交通安全規則第93條第1 項第1 款、第94條第3
    項、第102 條第1 項第1 款，道路交通標誌標線號誌設置規
    則第211 條第1 項第1 款，分別定有明文。被告駕駛自用小
    客車，於行經上開交岔路口時，理應知悉並注意上述交通安
    全規則，以防止危險發生，佐以被告係合法領有駕駛執照之
    人，業據交通事故調查報告表記載明確，是其對於應遵守上
    開規定自應知之甚稔；且依卷附之道路交通事故調查報告表
    所載，本件交通事故發生時，天候晴、日間自然光線、路面
    乾燥、無缺陷、無障礙物、視距良好，被告並無不能注意之
    情事，詎其竟疏未注意上開規定，於設有閃光黃燈之交叉路
    口，以時速近50公里之速度駛入，而未減速接近，因而肇事
    ，致告訴人受傷，足見其確有違反上述交通安全規則致本件
    車禍發生至明。又本件事故經送臺灣省嘉雲區車輛行車事故
    鑑定委員會，鑑定意見亦認：被告駕駛自用小客車，行經閃
    光黃燈號誌交岔路口，未減速接近，小心通過，為肇事次因
    ；告訴人駕駛普通重機車，行經閃光紅燈號誌交岔路口，支
    線道左轉車未暫停讓幹線道直行車先行，為肇事主因。嗣經
    送臺灣省車輛行車事故覆議鑑定委員會鑑定，仍維持上開鑑
    定意見；有臺灣省嘉雲區車輛行車事故鑑定委員會96年4 月
    25 日 嘉雲區960175案字鑑定意見書、臺灣省車輛行車事故
    覆議鑑定委員會96年7 月30日府覆議字第0966202234號函在
    卷可佐（見偵卷第12至13頁、本院卷第16頁），足證被告確
    有前揭過失無疑。而告訴人因本件車禍受有傷害，已如前述
    ，被告之過失行為與告訴人之受傷結果間，自具有相當因果
    關係，本件事證明確，被告之過失傷害犯行，堪以認定，應
    予依法論科。
四、論罪科刑：
(一)核被告所為，係犯刑法第284 條第1 項前段之過失傷害罪。
    告訴人雖稱其預計半年後走路仍會跛足，需長期使用助行器
    ，所受傷害應屬重傷害云云；惟查，本院就告訴人因本件車
    禍所受傷害及治療情況、下肢功能減損情形函詢長庚紀念醫
    院，經該院函覆略以：告訴人主要傷勢為右足開放性骨折及
    脫臼，其右下肢功能減損主要係右足盤遺存永久性關節退化
    及變形與踝關節僵硬，無法完全支撐體重，須使用柺杖助行
    ，有長庚紀念醫院嘉義分院96年10月26日 (96) 長庚院嘉字
    第01075 號函、96年11月15日 (96) 長庚院嘉字第01184 號
    函在卷可佐（見本院卷第40、42頁）；另依該院檢送之告訴
    人病歷資料，告訴人96年5 月30日住院期間之護理紀錄單載
    稱其「能自行下床活動」、「活動：偶爾行走」（見本院外
    放證物）；足見告訴人所受之傷害，雖造成跛行、行動不便
    之結果，然仍可使用柺杖助行，而無須他人長期照料，堪認
    告訴人所受前開傷害，尚非達毀敗或嚴重減損一肢以上機能
    之程度，即與刑法第10條第4 項所稱之重傷害未合，是告訴
    人主張被告涉犯過失致重傷害罪，尚有誤解，附此敘明。又
    被告於本件車禍事故發生後，在未有偵查犯罪職權之公務員
    發覺前，打電話報警，並停留現場，於警員據報前往現場處
    理時，當場承認為肇事人等情，業據被告供述在卷，並有其
    警詢筆錄在卷可參（見警卷第2 頁、第5 頁），是被告對偵
    查機關尚未發覺之犯罪自首而接受裁判，依刑法第62條前段
    之規定減輕其刑。
(二)爰依被告之供述（見本院卷第61頁）及卷附其臺灣高等法院
    被告前案紀錄表，審酌：其高中畢業之智識程度，擔任軍職
    ，與父母親同住之生活狀況，無前科之素行，告訴人因本件
    車禍所受傷害程度，及被告犯後坦承犯行，但因金額差距而
    無法與告訴人達成和解，其肇事過失程度為次要過失（告訴
    人為主要過失）等一切情狀，量處如主文所示之刑，並諭知
    易科罰金之折算標準，以示懲儆。
(三)按犯罪在96年4 月24日以前者，除本條例另有規定外，有期
    徒刑減其刑二分之一。依本條例應減刑之罪，未經判決確定
    者，於裁判時，減其宣告刑。中華民國九十六年罪犯減刑條
    例第2 條第1 項、第7 條第1 項分別定有明文。經查，被告
    係於96年2 月間犯本件過失傷害罪，其犯罪時間在96年4 月
    24日以前，復無不得減刑之例外情形，爰依上開減刑條例之
    規定，減其宣告刑如主文所示。
據上論斷，應依刑事訴訟法第273 條之1 第1 項、第299 條第1
項前段，刑法第284 條第1 項前段、第62條前段、第41條第1 項
前段，刑法施行法第1 條之1 第1 項、第2 項前段，中華民國九
十六年罪犯減刑條例第2 條第1 項第3 款、第7 條、第9 條，判
決如主文。
本案經檢察官江金星到庭執行職務。
中　　華　　民　　國　　96　　年　　11　　月　　30　　日
                     刑事第三庭  法　官　陳 蒨 儀
上列正本證明與原本無異。
如不服本判決，應於判決送達後十日內向本院提出上訴狀，上訴
書狀依法應敘述具體理由，如未敘述具體理由者，應於上訴期間
屆滿後二十日內補提理由書於本院（均應附繕本）。告訴人或被
害人如對於本判決不服者，應具備理由請求檢察官上訴，其上訴
期間之計算係以檢察官收受判決正本之日期為準。
中　　華　　民　　國　　96　　年　　12　　月　　4 　　日
                                 書記官  楊 國 色
附錄本判決論罪法條全文：
刑法第284條第1項
因過失傷害人者，處6 月以下有期徒刑、拘役或5 百元以下罰金
，致重傷者，處1 年以下有期徒刑、拘役或5 百元以下罰金。
